最高法院刑事判決　　　　　　九十六年度台上字第六六九三號
上　訴　人　甲○○
上列上訴人因違反商業會計法案件，不服台灣高等法院中華民國
九十六年五月二十五日第二審判決（九十六年度上訴字第一００
二號，起訴案號：台灣板橋地方法院檢察署九十四年度偵字第一
三一六五、一四九０三號〈原判決誤載為九十五年度偵字第八二
０五號〉），提起上訴，本院判決如下：
    主  文
上訴駁回。
    理  由
按刑事訴訟法第三百七十七條規定，上訴於第三審法院，非以判
決違背法令為理由，不得為之。是提起第三審上訴，應以原判決
違背法令為理由，係屬法定要件。如果上訴理由書狀並未依據卷
內訴訟資料，具體指摘原判決不適用何種法則或如何適用不當，
或所指摘原判決違法情事，顯與法律規定得為第三審上訴理由之
違法情形，不相適合時，均應認其上訴為違背法律上之程式，予
以駁回。本件原判決維持第一審依行為時連續犯、牽連犯之例，
從一重論處上訴人甲○○以共同連續商業負責人，以明知為不實
之事項，而填製會計憑證罪刑之判決，駁回上訴人在第二審之上
訴，係依憑上訴人之自白，證人劉秀蓮（財政部台北市國稅局漏
稅查核人員）之證供，以及卷附財政部台北市國稅局審查三科查
緝案件稽查報告書暨所附營業稅查核案件查詢作業民國九十二年
度申報資料、營業人銷售額與稅額申報書、營業稅查核案件查詢
作業進銷交易對象明細、進銷交易明細、順晨有限公司設立及歷
次變更登記事項表、專案申請調檔統一發票查核名冊、清單、順
晨有限公司基本資料查詢、台北市政府核發之營利事業登記證、
森林義企業有限公司專案申請調檔統一發票查核清單、營業稅年
度資料查詢銷項去路明細、常鈜有限公司變更登記表、變更登記
事項卡、財政部台灣省中區國稅局台中市分局函附之信華實業社
涉嫌虛設行號之統一發票查核清單暨流程圖、常鈜有限公司營業
稅年度資料查詢銷項去路明細、信華實業社專案申請調檔統一發
票查核清單、常鈜有限公司基本資料查詢、營利事業暨扣繳單位
資料查詢、信華實業社銷貨之廠商明細、常鈜有限公司之專案申
請調檔統一發票查核清單、財政部台北市國稅局審查三科查緝案
件稽查報告書暨所附營業人銷售額與稅額申報書、專案申請調檔
統一發票查核清單等證據資料，為其論罪依據。並敘明上訴人之
自白察與事實相符，堪予採信等理由綦詳。從形式上觀察，原判
決並無影響判決結果之違法情形存在。上訴意旨略稱：上訴人係
在不知情之情況下，變成所謂負責人，而違反法律，上訴人是被
鐘炳聲害的，請准與鐘炳聲對質等語。就原判決論處其違反商業
會計法部分，並未依據卷內訴訟資料，具體指摘原判決不適用何
種法則或如何適用不當，其聲請與鐘炳聲對質部分，上訴人於原
審準備程序及審判期日就法官、審判長所詢：「尚有何證據調查
? 」均供稱：「沒有」等語（見原審卷第三０頁正面、第四三頁
背面），亦未依刑事訴訟法第一百六十三條之一規定聲請調查證
據，上訴第三審，聲請調查此一新證據，並就知情與否之事實問
題爭辯，核與法律規定得為第三審上訴理由之違法情形，不相適
合，應認上訴人關於違反商業會計法部分之上訴為違背法律上之
程式，予以駁回。本件上訴人對於重罪之違反商業會計法部分所
提起之第三審上訴，既屬不合法而應從程序上予以駁回，則與之
有牽連犯關係、不得上訴第三審之輕罪即稅捐稽徵法第四十三條
第一項幫助逃漏稅捐、刑法第二百十六條、第二百十五條行使業
務登載不實文書部分，自無法併予實體上審判，亦應從程序上予
以駁回。
據上論結，應依刑事訴訟法第三百九十五條前段，判決如主文。
中　　華　　民　　國　九十六　年　 十一 　月　二十九　日
                      最高法院刑事第六庭
                          審判長法官  呂　潮　澤
                                法官  吳　昆　仁
                                法官  孫　增　同
                                法官  吳　　　燦
                                法官  李　英　勇
      本件正本證明與原本無異
                                      書  記  官
中　　華　　民　　國　九十六　年　 十二 　月　　五　　日
                                                Ａ
